【裁判字號】    98,訴,2899
【裁判日期】    981120
【裁判案由】    戶籍法等
【裁判全文】
臺灣臺中地方法院刑事判決              98年度訴字第2899號
公  訴  人  臺灣臺中地方法院檢察署檢察官
被      告  乙○○
上列被告因偽造文書等案件，經檢察官提起公訴（98年度偵緝字
第1010、1011號），本院合議庭裁定由受命法官獨任進行簡式審
判程序，判決如下：
    主          文
乙○○犯如附表所示之罪，均累犯，各處如附表主文所示之刑（
含主刑、從刑）。應執行有期徒刑壹年肆月，如易科罰金，以新
臺幣壹仟元折算壹日。在台新國際商業銀行股份有限公司卡號：
0000000000000000號信用卡背面、在家福股份有限公司新竹竹北
分公司金額新臺幣肆萬玖仟捌佰拾元簽帳單上、在家福股份有限
公司新竹竹北分公司金額新臺幣肆萬捌仟零伍拾貳元簽帳單上、
在家福股份有限公司新竹竹北分公司金額新臺幣壹萬肆仟陸佰伍
拾元簽帳單上、在裕新汽車股份有限公司金額新臺幣伍萬元簽帳
單上偽造之「甲○○」署名各壹枚及卷內變造之甲○○身分證影
本份均沒收。
    犯罪事實及理由
一、乙○○前因偽造文書等案件，經法院判決並定執行刑有期徒
    刑1 年9 月確定，於民國93年6 月13日執行完畢。竟仍不知
    悔改，利用寄住女友彭思芸胞兄甲○○位在新竹縣湖口鄉○
    ○街47號住處期間，分別為下列犯行：
  (一)乙○○於95年8 月20日，意圖為自己不法之所有，基於詐欺
    取財之犯意，以電話向台新國際商業銀行股份有限公司（下
    稱台新銀行）佯稱其係甲○○本人，其所持有之台新銀行卡
    號：0000000000000000號信用卡遺失，申請掛失並補發新卡
    ，使台新銀行承辦人員陷於錯誤，誤認係甲○○本人申辦補
    發，而核發卡號：0000000000000000號信用卡，並於95年8
    月25日經由湖口郵局將上開補發之信用卡送達至前述甲○○
    住處，致受有損害。
  (二)乙○○於95年8 月25日當日或翌日即95年8 月26日，見台新
    銀行已將上開補發之信用卡郵寄至甲○○住處，即另行意圖
    為自己不法之所有，基於竊盜之犯意，竊取該補發之信用卡
    ，並於同日接續竊取甲○○所有放在其住處2 樓房間抽屜內
    之臺灣新光商業銀行股份有限公司（下稱新光銀行）卡號：
    0000000000000000號之信用卡（該信用卡業經甲○○本人開
    卡使用並在背面簽名）。
  (三)乙○○竊得上述甲○○所有之台新銀行及新光銀行之信用卡
    後，另基於偽造私文書之犯意，在上開台新銀行補發之信用
    卡背面偽簽「甲○○」之署名1 枚，偽造完成表示於信用卡
    有效期限內有權使用信用卡之辨識及證明性質之私文書，足
    以生損害於甲○○及台新銀行。
  (四)乙○○於95年8 月26日，另意圖為自己不法之所有，基於行
    使偽造私文書及詐欺取財之犯意，持上開台新銀行補發之信
    用卡，前往家福股份有限公司新竹竹北分公司（即家樂福竹
    北店），出示行使該補發之信用卡，冒用甲○○名義刷卡購
    物新臺幣（下同）4 萬9810元，並在簽帳單上偽簽「甲○○
    」之署名1 枚後，行使交付予店員，使店員陷於錯誤，誤認
    係甲○○本人刷卡購物，而同意乙○○刷卡購物後取走商品
    ，足以生損害於甲○○、家樂福竹北店及台新銀行。
  (五)乙○○於95年8 月28日，另意圖為自己不法之所有，基於行
    使偽造私文書及詐欺取財之犯意，持上開台新銀行補發之信
    用卡，前往家樂福竹北店，出示行使該信用卡，冒用甲○○
    名義刷卡購物4 萬8052元，並在簽帳單上偽簽「甲○○」之
    署名1 枚後，行使交付予店員，使店員陷於錯誤，誤認係甲
    ○○本人刷卡購物，而同意乙○○刷卡購物後取走商品，足
    以生損害於甲○○、家樂福竹北店及台新銀行。
  (六)乙○○於95年9 月2 日，另意圖為自己不法之所有，基於行
    使偽造私文書及詐欺取財之犯意，持上開新光銀行之信用卡
    ，前往家樂福竹北店，出示行使該信用卡，冒用甲○○名義
    刷卡購物1 萬4650元，並在簽帳單上偽簽「甲○○」之署名
    1 枚後，行使交付予店員，使店員陷於錯誤，誤認係甲○○
    本人刷卡購物，而同意乙○○刷卡購物後取走商品，足以生
    損害於甲○○、家樂福竹北店及新光銀行。
  (七)乙○○於95年9 月2 日，另基於行使偽造私文書及詐欺得利
    之犯意，持上開新光銀行之信用卡，前往裕新汽車股份有限
    公司（下稱裕新公司）竹北營業所，出示行使該信用卡，冒
    用甲○○名義刷卡給付購車訂金5 萬元，並在簽帳單上偽簽
    「甲○○」之署名1 枚後，行使交付予裕新公司業務人員，
    使業務人員陷於錯誤，誤認係甲○○本人刷卡購車，而同意
    乙○○以刷卡方式給付訂金5 萬元，以此詐術取得就購車價
    款80萬元債務得以免除5 萬元之財產上不法利益，足以生損
    害於甲○○、裕新公司及新光銀行。
  (八)乙○○利用甲○○委託彭思芸代為影印身分證，彭思芸復再
    委託乙○○處理之機會，取得甲○○之身分證影本。竟另意
    圖為自己不法之所有，基於行使變造身分證影本及詐欺取財
    之犯意，於95年7 月1 日至95年9 月26日間之某不詳時間，
    將自己照片換貼在甲○○身分證影本上再予影印，以此方式
    變造甲○○之身分證影本，並於95年9 月26日，持該變造之
    甲○○身分證影本，佯稱其為甲○○本人，而向萬泰商業銀
    行申辦信用卡，惟因所附資料不齊全，萬泰商業銀行要求補
    資料而未核准發卡，其詐欺取財犯行始未得逞。
二、上開犯罪事實，業據被告乙○○於本院審理時坦承不諱，核
    與證人即告訴人甲○○於警詢及本院審理所證述信用卡遭被
    告竊取盜刷等情節均相符合，並有被告冒用告訴人甲○○名
    義偽簽之簽帳單4 紙、被告變造之告訴人甲○○身分證影本
    、被告出具之自白書、切結書、萬泰商業銀行通知被告補資
    料之信函、台新銀行出具之信用卡冒用明細、新光銀行出具
    之爭議交易明細、裕新公司出具之報價單、訂購合約書、繳
    款書、台新銀行98年10月29日回函及所附中華郵政傳真查詢
    國內各類掛號郵件查單、湖口郵局投遞郵件簽收單、新光銀
    行98年10月22日（98）新光銀信卡字第4356號函附卷可稽，
    足見被告自白與事實相符。本件事證明確，被告上開犯行均
    堪認定。
三、論罪科刑
  (一)核被告上開編號(一)犯行所為，係犯刑法第339 條第1 項之詐
    欺取財罪；核被告上開編號(二)犯行所為，係犯刑法第320 條
    第1 項之竊盜罪；核被告上開編號(三)犯行所為，係犯刑法第
    210 條之偽造私文書罪；核被告上開編號(四)至(六)犯行所為，
    均係犯刑法第216 條、第210 條之行使偽造私文書罪及同法
    第339 條第1 項之詐欺取財罪；核被告上開編號(七)犯行所為
    ，係犯刑法第216 條、第210 條之行使偽造私文書罪及同法
    第339 條第2 項之詐欺得利罪；核被告上開編號(八)犯行所為
    ，則係犯刑法第216 條、第212 條之行使變造特種文書罪及
    同法第339 條第3 項之詐欺取財未遂罪。
  (二)被告上開編號(四)至(七)在簽帳單上偽造告訴人甲○○簽名之行
    為係偽造私文書之部分行使，偽造私文書後復持以行使，偽
    造之低度行為應為其後行使之高度行為所吸收；被告上開編
    號(八)變造告訴人甲○○之身分證影本後持以行使，變造之低
    度行為應為其後行使之高度行為所吸收，均不另論罪。
  (三)起訴書認被告係於95年8 月11日前某日竊取告訴人甲○○之
    台新銀行原信用卡，復於95年8 月20日及不詳時間以電話向
    台新銀行及新光銀行申請補發，並在補發之2 張信用卡背面
    偽簽告訴人甲○○之署名各1 枚等，經核與證人即告訴人甲
    ○○所述情節及卷內證據並不相符，均有未合，惟此部分業
    經公訴人當庭更正被告之犯罪事實如本院前述所認定之犯罪
    事實。又被告盜刷告訴人甲○○之新光銀行信用卡向裕新公
    司購車給付訂金5 萬元部分，裕新公司並未將該車或其他財
    物交付被告，被告此部分行為係取得就購車價款80萬元債務
    免除5 萬元之財產上不法利益，應係成立刑法第339 條第2
    項之詐欺得利罪，起訴書認被告此部分行為構成同條第1 項
    之詐欺取財罪，容有未洽，然此業經公訴人當庭變更起訴法
    條為詐欺得利罪。另被告係於95年7 月1 日至95年9 月26日
    間之不詳時間變造告訴人甲○○之身分證影本，被告行為時
    戶籍法第75條尚未制定，起訴書認被告此部分構成戶籍法第
    75條第1 項、第2 項之罪，亦有未當，惟此亦經公訴人當庭
    變更起訴法條為刑法第216 條、第212 條之行使變造特種文
    書罪，以上均併予敘明。
  (四)被告上開編號(二)於同日竊取告訴人甲○○台新銀行補發之信
    用卡及新光銀行信用卡之行為，時間密接，地點相同，侵害
    法益同一，為接續犯，應僅論以一罪。
  (五)被告上開編號(四)至(六)犯行，均係以一行為同時觸犯行使偽造
    私文書罪及詐欺取財罪，為想像競合犯，應依刑法第55條規
    定，從法定刑較重之行使偽造私文書罪處斷；被告上開編號
    (七)犯行，係以一行為同時觸犯行使偽造私文書罪及詐欺得利
    罪，亦為想像競合犯，應依刑法第55條規定，從法定刑較重
    之行使偽造私文書罪處斷；被告上開編號(八)犯行，係以一行
    為同時觸犯行使變造特種文書罪及詐欺取財未遂罪，亦為想
    像競合犯，應依刑法第55條規定，從法定刑較重之詐欺取財
    未遂罪處斷。
  (六)被告上開編號(一)之詐欺取財罪、編號(二)之竊盜罪、編號(三)之
    偽造私文書罪、編號(四)至(七)之行使偽造私文書罪、編號(八)之
    詐欺取財未遂罪，犯意各別，行為互殊，應予分論併罰。
  (七)被告前因偽造文書等案件，經法院判決並定執行刑有期徒刑
    1 年9 月確定，於93年6 月13日執行完畢，有卷附臺灣高等
    法院被告前案紀錄表可憑，其於有期徒刑執行完畢後5 年內
    故意再犯本件有期徒刑以上之數罪，均為累犯，應依法各加
    重其刑。
  (八)爰審酌被告有詐欺、侵占、恐嚇取財、竊盜、偽造文書等多
    項前科，有上述前案紀錄表可憑，素行不佳，其正值壯年且
    身體健全，不思努力工作賺取生活所需，竟竊取他人信用卡
    持以盜刷，盜刷金額共達16萬2512元，犯罪所生損害非輕，
    偵查中係通緝到案，對於自己違法行為未能主動面對司法，
    惟事後坦承犯行，並於本院審理時當庭對告訴人甲○○表示
    抱歉等一切情狀，分別量處如主文所示之刑，並均諭知易科
    罰金之折算標準，暨定其應執行之刑及諭知易科罰金之折算
    標準。
  (九)被告在台新銀行補發之卡號：0000000000000000號信用卡背
    面及在上開4 紙簽帳單上所偽簽之「甲○○」署名各1 枚，
    屬偽造之署名，不問屬於犯人與否，均應依刑法第219 條規
    定宣告沒收。又卷內被告變造之告訴人甲○○身分證影本3
    份，乃被告所有因本案犯罪所生之物，業據其供承在卷，均
    應依刑法第38條第1 項第3 款之規定諭知沒收。至於被告變
    造並已行使交付予萬泰商業銀行之告訴人甲○○身分證影本
    1 份，既經被告交付予萬泰商業銀行，不復屬於其所有，爰
    不併予諭知沒收。
四、本件被告犯罪時間雖係於96年4 月24日以前，然被告於該條
    例96年7 月16日施行前之96年2 月1 日，經臺灣新竹地方法
    院檢察署發布通緝，迄98年1 月17日始為警緝獲到案，有通
    緝書及通緝案件移送書各1 份在卷可佐，依該條例第5 條「
    本條例施行前，經通緝而未於中華民國96年12月31日以前自
    動歸案接受偵查、審判或執行者，不得依本條例規定減刑」
    規定，不得減刑，併予敘明。
五、依卷內台新銀行出具之信用卡冒用明細，被告另於95年9 月
    2 日上午9 時44分、9 時49分，持台新銀行補發之卡號：00
    00000000000000號信用卡各盜刷2 萬9886元、9962元，惟未
    成功（見臺灣新竹地方法院檢察署96年度偵字第1024號卷第
    26頁），此部分未經檢察官於本案提起公訴，且與被告上開
    經起訴成罪之犯罪事實，亦無實質上或裁判上一罪關係，非
    起訴效力所及，本院自不得併予審判，應由檢察官另行依法
    處理，特此說明。
據上論斷，應依刑事訴訟法第273 條之1 第1 項、第299 條第1
項前段，刑法第210 條、第212 條、第216 條、第320 條第1 項
、第339 條第1 項、第2 項、第3 項、第55條、第47條第1 項、
第41條第1 項前段、第51條第5 款、第219 條、第38條第1 項第
3 款，刑法施行法第1 條之1 ，判決如主文。
中    華    民    國    98    年    11    月    20    日
                  刑事第十一庭  法  官  羅智文
上正本證明與原本無異。
如不服本判決，應於送達後10日內向本院提出上訴狀（須附繕本
），上訴於臺灣高等法院臺中分院。
                                書記官  鄭淑英
中    華    民    國    98    年    11    月    20    日
附表
1.犯罪事實：如犯罪事實及理由欄一之(一)所示部分。
  主文：乙○○意圖為自己不法之所有，以詐術使人將本人之物
        交付，累犯，處有期徒刑月，如易科罰金，以新臺幣
        壹仟元折算壹日。
2.犯罪事實：如犯罪事實及理由欄一之(二)所示部分。
  主文：乙○○竊盜，累犯，處有期徒刑月，如易科罰金，以
        新臺幣壹仟元折算壹日。
3.犯罪事實：如犯罪事實及理由欄一之(三)所示部分。
  主文：乙○○偽造私文書，足以生損害於他人，累犯，處有期
        徒刑月，如易科罰金，以新臺幣壹仟元折算壹日。在
        台新國際商業銀行股份有限公司卡號：00000000000000
        00號信用卡背面偽簽之「甲○○」署名壹枚沒收。
4.犯罪事實：如犯罪事實及理由欄一之(四)所示部分。
  主文：乙○○行使偽造私文書，足以生損害於他人，累犯，處
        有期徒刑肆月，如易科罰金，以新臺幣壹仟元折算壹日
        。在家福股份有限公司新竹竹北分公司金額新臺幣肆萬
        玖仟捌佰拾元簽帳單上偽簽之「甲○○」署名壹枚沒收
        。
5.犯罪事實：如犯罪事實及理由欄一之(五)所示部分。
  主文：乙○○行使偽造私文書，足以生損害於他人，累犯，處
        有期徒刑肆月，如易科罰金，以新臺幣壹仟元折算壹日
        。在家福股份有限公司新竹竹北分公司金額新臺幣肆萬
        捌仟零伍拾貳元簽帳單上偽簽之「甲○○」署名壹枚沒
        收。
6.犯罪事實：如犯罪事實及理由欄一之(六)所示部分。
  主文：乙○○行使偽造私文書，足以生損害於他人，累犯，處
        有期徒刑肆月，如易科罰金，以新臺幣壹仟元折算壹日
        。在家福股份有限公司新竹竹北分公司金額新臺幣壹萬
        肆仟陸佰伍拾元簽帳單上偽簽之「甲○○」署名壹枚沒
        收。
7.犯罪事實：如犯罪事實及理由欄一之(七)所示部分。
  主文：乙○○行使偽造私文書，足以生損害於他人，累犯，處
        有期徒刑肆月，如易科罰金，以新臺幣壹仟元折算壹日
        。在裕新汽車股份有限公司金額新臺幣伍萬元簽帳單上
        偽簽之「甲○○」署名壹枚沒收。
8.犯罪事實：如犯罪事實及理由欄一之(八)所示部分。
  主文：乙○○意圖為自己不法之所有，以詐術使人將本人之物
        交付，未遂，累犯，處有期徒刑貳月，如易科罰金，以
        新臺幣壹仟元折算壹日。變造之甲○○身分證影本份
        均沒收。
附錄本案論罪科刑法條
刑法第320條第1項
意圖為自己或第三人不法之所有，而竊取他人之動產者，為竊盜
罪，處5年以下有期徒刑、拘役或500元以下罰金。
刑法第210條
偽造、變造私文書，足以生損害於公眾或他人者，處5 年以下有
期徒刑。
刑法第216條
行使第210 條至第215 條之文書者，依偽造、變造文書或登載不
實事項或使登載不實事項之規定處斷。
刑法第339條
意圖為自己或第三人不法之所有，以詐術使人將本人或第三人之
物交付者，處5年以下有期徒刑、拘役或科或併科1千元以下罰金
。
以前項方法得財產上不法之利益或使第三人得之者，亦同。
前二項之未遂犯罰之。

司法院資訊處製作；財團法人民間司法改革基金會備份。
